【裁判字號】    89,訴,1796
【裁判日期】    891117
【裁判案由】    妨害自由
【裁判全文】
臺灣高雄地方法院刑事判決                        八十九年度訴字第一七九六號
    公  訴  人  臺灣高雄地方法院檢察署檢察官
    被      告  丙○○
    被      告  庚○○
    被      告  甲○○
    右三人共同  黃榮作
    選任辯護人
    被      告  丁○○
右列被告等因妨害自由案件，經檢察官提起公訴（八十九年度偵字第四八五九號），
本院判決如左：
    主    文
丙○○共同以強暴方法剝奪人之行動自由，累犯，處有期徒刑陸月。
庚○○、甲○○、丁○○共同以強暴方法剝奪人之行動自由，各處有期徒刑伍月。
    事    實
一、丙○○曾因殺人未遂案件，於民國八十一年四月三十日經臺灣臺南地方法院判處
    有期徒刑二年六月，後經上訴臺灣高等法院臺南分院暨最高法院，嗣於八十一年
    十月十二日經最高法院裁判駁回上訴確定，於八十四年六月十日執行完畢。丙○○猶不知悔改，竟與庚○○、甲○○、丁○○等人，因受戊○○委託代為索債，
    於八十八年十一月二十四日下午七時三十分許，共同基於妨害己○○自由之犯意
    聯絡，前往己○○位在高雄縣阿蓮鄉○○村○○路四三九巷二十三之五號住處，
    強行將己○○自住處押上車牌號碼Ｄ五－００六二號自小客車，由丙○○駕駛，
    丁○○坐在前座，甲○○、庚○○與己○○坐後座，並將己○○載往台南市○○
    路旁，要求己○○交出新臺幣（下同）五十萬元未果，即由甲○○出手毆打己○○，致己○○受有下巴挫傷及右胸痛等傷害（傷害部分業據撤回告訴），己○○
    為免繼續被毆打乃主動提及可請其乾媽乙○○○代為開票付款，而於同日下午十
    一時許，前往己○○乾媽乙○○○位在高雄縣阿蓮鄉○○村○○路三八一巷二十
    三號住處，入屋後，丙○○、庚○○、甲○○、丁○○等四人乃對乙○○○揚稱
    若不開支票，又要押己○○出去，直到拿到錢才放人等語，乙○○○見狀乃拿起
    電話作勢報警，丙○○、庚○○、甲○○、丁○○等四人始行離去，期間拘束己○○之行動自由前後長達三小時三十分許，嗣經己○○報警始循線查獲。
二、案經高雄縣警察局湖內分局報請臺灣高雄地方法院檢察署檢察官偵查起訴。
    理    由
一、訊據被告丙○○、庚○○、甲○○、丁○○等四人均矢口否認有何妨害自由之犯
    行，被告丙○○辯稱：「當天我沒有與其餘三名被告一起去找被害人，我是頂替
    綽號「阿源」之男子去警局作筆錄。」云云。被告庚○○、甲○○、丁○○三人
    均辯稱：「當天是被害人己○○提議要到陳東海議員住處商談債務問題，因陳議
    員不在，被害人又帶我們到他乾媽乙○○○家，要求他乾媽開五十萬元之支票，
    因他乾媽沒有支票，我們就離開了，我們沒有毆打被害人及妨害自由之犯行。」
    云云。經查：右揭事實業據被害人於警訊及本院調查時指訴綦詳，且經證人乙○○○即被害人之乾媽於本院調查時到庭證述：「被告四人載我乾兒子即被害人己○○至我住處，叫我開五十萬元之支票，當時我看到我乾兒子臉有紅腫，我有問
    他為何受傷，他表示是被告四人押出去打傷的。我表示我沒有支票，被告甲○○
    就靠近我，向我表示不開也不行，其他被告坐在椅子上。當時被害人己○○表情
    很恐懼，因他被四名男子押進來。我當時很緊張，不敢在家中打電話，就至隔壁
    鄰居借電話報警，被告甲○○有跟我進去隔壁鄰居家，我表示那是別人家他不要
    進去，被告甲○○有看到我要打電話報警，就通知其他三人趕快離開。」（見本
    院八十九年八月三十日訊問筆錄）、證人林士棋即高雄縣阿蓮分駐所員警到庭證
    稱：「我讓被害人指認，他指認是被告四位，當時被害人一眼就指認是他們四人
    。他是看口卡向我表示是被告甲○○、庚○○把他押上車，坐在後座，他坐在他
    們中間，是被告丙○○開車，被告甲○○毆打他。」（見本院八十九年十月二十
    五日訊問筆錄）等語明確，參以被害人之乾媽即證人乙○○○並無使用支票，此
    為被害人所明知，倘非在被告四人強押被害人至其乾媽住處要求被害人乾媽簽發
    支票以供清償債務之情況下，被害人又豈會與被告四人至其乾媽家中要求簽發支
    票，是被害人之指訴應屬實在。再查：被告丙○○於警訊中曾自承係由伊開車搭
    載被告等人前往被害人住處，核與被告甲○○、庚○○、丁○○等三人於警訊時
    均供稱係被告丙○○開車載渠等前往被害人住處等情相符，且被害人於八十九年
    十月九日本院調查時亦當庭指認係被告丙○○開車無訛，是被告丙○○事後改辯
    稱伊未參與云云，顯係事後卸責之詞，委無足採。此外，復有長佑醫院診斷證明
    書一紙在卷可稽，是被告丙○○、庚○○、甲○○、丁○○四人前揭所辯云云，
    要難採信。本件事證已臻明確，被告四人之犯行均堪認定。至辯護人辯護稱：「
    被害人於偵查中曾自陳被告四人並無妨害自由及毆打伊之犯行；且被害人如有被
    毆打下巴受傷，應無隔數日後始前往診治之理，是該驗傷單縱令屬實，亦非被告
    等人毆打所致。」云云。惟查：被害人於八十九年三月八日偵查庭檢察官訊問時
    雖有陳稱被告四人並無對伊毆打及妨害自由等情，復經檢察官訊之：「問：你是
    否要撤回告訴？被害人答：是的。我們在外面已談妥，他們要我慢慢還。」等情
    ，堪認被害人於偵查中改稱是伊自願與被告四人外出云云，應係迴護之詞，尚不
    足採。又證人乙○○○於案發時確見被害人臉有紅腫等情，已如前述，是被害人
    於案發當時已受有傷害，應堪認定。從而，辯護人前揭辯護云云，洵屬無據。
二、核被告四人所為，均係犯刑法第三百零二條第一項之以強暴方法剝奪人之行動自
    由罪。被告四人間，就前開犯行，有犯意之聯絡及行為之分擔，均為共同正犯。
    被告丙○○曾犯有如事實欄所述之殺人未遂案件，於八十一年四月三十日經臺灣
    臺南地方法院判處有期徒刑二年六月，後經上訴高等法院臺南分院暨最高法院，
    嗣於八十一年十月十二日經最高法院裁判駁回上訴確定，於八十四年六月十日執
    行完畢，有臺灣高雄地方法院檢察署刑案資料查註紀錄表在卷可證，其於五年內
    再犯本件有期徒刑以上之罪，係屬累犯，應依刑法第四十七條之規定加重其刑。
    爰審酌被告四人受案外人戊○○之託代為索債，不思循正規途逕解決，為達索債
    目的竟強押被害人上車外出談判，非法剝奪被害人行動自由時間前後長達三小時
    三十分許，並對被害人毆打成傷，且犯罪後復飾詞狡辯，不知悔改，本不宜寬貸
    ，惟念被告庚○○、丁○○、甲○○三人犯罪後已與被害人達成和解，被害人已
    不追究被告犯行，有和解書一紙在卷可按等一切情狀，分別量處如主文所示之刑
    。
據上論斷，應依刑事訴訟法第二百九十九條第一項前段，刑法第二十八條、第三百零
二條第一項、第四十七條，罰金罰鍰提高標準條例第一條前段，判決如主文。
本案經檢察官彭斐虹到庭執行職務。
中      華      民      國    八十九    年     十一     月     十七     日
                                臺灣高雄地方法院刑事第七庭
                                    法  官  蔡  正  雄
右正本證明與原本無異。
如不服本判決，應於判決送達後十日內，向本院提出上訴狀。
                                    書記官  許  雅  惠
中      華      民      國    八十九    年     十一     月     十七     日
附錄本判決論罪之法條：
刑法第三百零二條第一項：
私行拘禁或以其他非法方法，剝奪人之行動自由者，處五年以下有期徒刑、拘役或三
百元以下罰金。


司法院資訊處製作；財團法人民間司法改革基金會備份。
